臺灣高等法院刑事裁定
111年度抗字第171號
抗  告  人  
即  受刑人  黃進德




上列抗告人因聲請撤銷緩刑案件，不服臺灣新竹地方法院，中華
民國110年12月20日裁定（110年度撤緩字第131號），提起抗告
，本院裁定如下：
    主  文
抗告駁回。                                              
    理  由
一、原裁定意旨略以：
（一）抗告人即受刑人甲○○（下稱受刑人）因犯放火燒毀他人所
      有之窗簾、地板及牆面，致生公共危險案件，經原審法院
      於民國107年9月26日以107年度訴字第317號判決處有期徒
      刑1年3月，同時宣告緩刑3年，緩刑期間付保護管束，並
      應於本判決確定之日起1年內，完成20小時之法治教育課
      程，於107年10月29日確定（下稱前案）。是受刑人所受
      緩刑之宣告，係自裁判確定之日即107年10月29日起算，
      至110年10月28日期滿；又受刑人於上開緩刑期內之109年
      10月12日至109年10月13日故意再犯共同藏匿人犯罪，經
      原審法院於110年8月25日以110年度易字第156號刑事宣示
      判決筆錄判處有期徒刑2月，而於緩刑期內之110年8月25
      日確定（下稱後案）等情，分別有上開案號之刑事判決書
      、刑事宣示判決筆錄及本院被告前案紀錄表各1份在卷可
      參。是以，受刑人於上開緩刑期內因故意犯他罪，而在緩
      刑期內受6月以下有期徒刑之宣告確定乙情，堪以認定。
      本件緩刑雖已於110年10月28日期滿，然檢察官係於再犯
      案件即後案藏匿人犯案件判決確定後6個月以內之110年11
      月15日提出撤銷緩刑之聲請而繫屬於原審法院，有原審法
      院收文章戳1枚可證，是本件檢察官以刑法第75條之1第1
      項第2款為由聲請撤銷緩刑，縱受刑人所受緩刑期間業已
      屆滿，依刑法第76條但書之規定，程序上仍屬合法，先予
      敘明。
（二）原審審酌受刑人所犯前案係放火燒毀其他物件案件，後案
      則為共同藏匿人犯罪，2者雖非同一犯罪型態，然前者放
      火燒毀其他物件行為恐造成他人生命、財產損失，侵犯一
      般社會之公共安全法益，後者為共同藏匿人犯罪，造成司
      法資源浪費，且妨礙司法追求真實及公正裁判，侵害國家
      法益非輕，均徵其對於刑法上所保護之各項法益欠缺尊重
      ，顯有敵對之情。又前案之原審審酌被告已與告訴人達成
      和解，並徵得告訴人之原諒，並於準備程序及審理中均坦
      承犯行，堪認被告已反省錯誤並積極彌補告訴人之損失，
      信認被告歷此偵、審程序及刑之宣告教訓，當知所警惕而
      無再犯之虞等情，始給予宣告緩刑，詎受刑人於其前案經
      法院宣告緩刑後，卻未能心生警惕，珍惜自新機會，而於
      緩刑期間內故意再犯共同藏匿人犯罪之後案，可知其獲得
      緩刑之寬典猶不知戒慎其行，益徵受刑人遵從法紀之意念
      淡薄；參以受刑人於保護管束期間，於108年6月5日已簽
      署諭知受保護管束人應遵守事項具結書並經觀護人告知後
      ，應當知悉應保持善良品行，並不得任意違反應遵守事項
      ，且經觀護人於108年6月19日、25日、7月17日、31日、8
      月5日、13日、9月2日、11月5日、13日、109年1月3日、2
      月12日、3月11日、5月22日、6月17日、7月15日、8月5日
      、9月23日、10月7日多次約談、輔導，屢屢告誡受刑人撤
      銷緩刑之規定及效果，猶仍於保護管束期間更犯後案藏匿
      人犯罪，並另於緩刑期內之109年10月14日犯施用第二級
      毒品罪，經原審法院判處有期徒刑3月，經其提起上訴，
      經原審法院判決上訴駁回等情，有原審依職權調閱之臺灣
      新竹地方檢察署108年度執護字第200號觀護卷宗內各該日
      之觀護輔導紀要、諭知受保護管束人應遵守事項具結書及
      本院被告前案紀錄表，臺灣新竹地方法院110年度簡上字
      第98號判決在卷可參。是受刑人所顯現之主觀惡性及反社
      會性，未因歷經前案之偵查、審判程序及保護管束而有所
      改進，難謂一時失慮偶罹刑典，足見受刑人輕藐國家就其
      前案犯罪行為給予之寬容，原宣告之緩刑顯然未見預期效
      果，已失其意義，自有執行刑罰之必要，故本件聲請撤銷
      緩刑之宣告，與刑法第75條之1第1項第2款之規定相符。
      從而，檢察官聲請撤銷受刑人上開緩刑之宣告，於法有據
      ，應予准許等語。
二、抗告意旨略以：受刑人係規勸對方自首，根本沒有藏匿人犯
    ；另受刑人於緩刑期間早出晚歸地工作，不怕勞苦，只怕不
    能給孩子溫暖的家，而其係一家支柱，若經撤銷緩刑，孩子
    便無法完成學業，懇請法院念及上情，不要撤銷緩刑云云。
三、按刑法第75條之1規定：「受緩刑之宣告而有下列情形之一
    ，足認原宣告之緩刑難收其預期效果，而有執行刑罰之必要
    者，得撤銷其宣告：一、緩刑前因故意犯他罪，而在緩刑期
    內受六月以下有期徒刑、拘役或罰金之宣告確定者。二、緩
    刑期內因故意犯他罪，而在緩刑期內受六月以下有期徒刑、
    拘役或罰金之宣告確定者。」是檢察官依刑法第75條之1第1
    項規定聲請撤銷緩刑，除須符合該條各款之要件外，本條並
    採裁量撤銷主義，賦予法院撤銷與否之權限，特於第1項規
    定實質要件為「足認原宣告之緩刑難收其預期效果，而有執
    行刑罰之必要」，供作審認之標準。亦即於上揭「得」撤銷
    緩刑之情形，法官應依職權本於合目的性之裁量，妥適審酌
    受刑人所犯前後數罪間，關於法益侵害之性質、再犯之原因
    、違反法規範之情節是否重大、受刑人主觀犯意所顯現之惡
    性及其反社會性等情，是否已使前案原為促使惡性輕微之被
    告或偶發犯、初犯改過自新而宣告之緩刑，已難收其預期之
    效果，而確有執行刑罰之必要，並就具體個案情形，衡酌原
    宣告之緩刑是否難收其預期之效果，而確有執行刑罰之必要
    ，資以決定該緩刑宣告是否應予撤銷。
四、經查：受刑人前因公共危險案件，經原審法院以107年度訴
    字第317號判決處有期徒刑1年3月，緩刑3年，於107年10月2
    9日確定；詎受刑人於緩刑期內即109年10月12日至同年月13
    日因藏匿人犯案件，經原審法院以110年度易字第156號刑事
    宣示判決筆錄處有期徒刑2月，於110年8月25日確定，有各
    該判決書、刑事宣示判決筆錄、本院被告前案紀錄表在卷可
    稽，故受刑人於緩刑期內故意犯他罪，並受刑之宣告確定等
    情，合於刑法第75條之1第1項第2款之撤銷緩刑宣告事由。
    依受刑人前案所犯之罪，係犯放火燒毀他人所有之窗簾、地
    板及牆面，恐造成生命、財產損失，致侵害社會法益，對於
    公共安全危害非輕，已受不得易科罰金之有期徒刑以上刑之
    宣告，其於前案獲邀緩刑之寬典後，當應循規蹈矩，恪遵法
    治，且受刑人既知其須照料家庭及支撐家中經濟，當避免再
    罹刑典，以期順利照顧家庭，惟竟仍於緩刑期間內，於109
    年10月12日明知少年吳○益對他人開槍之行為，仍安排住處
    供少年吳○益藏匿，妨礙國家公權力之行使，侵害國家法益
    非輕，衡酌受刑人於前案緩刑期間甫2年內即再犯後案，該
    二案罪質雖然有異，惟受刑人未記取教訓，亦未因此心生警
    惕，更無視於緩刑期內應遵守法紀之誡命要求，仍肆無忌憚
    ，於緩刑期內，再故意犯罪，已非偶然發生，且另涉犯施用
    毒品犯行，其犯罪情節未有任何值得同情之處，足認受刑人
    主觀犯意所顯惡性及反社會性性格，益見其法治觀念淡薄，
    可徵受刑人實未因受刑事追訴及緩刑宣告而有所警惕，亦未
    於犯後深思己非，有所悔悟知所節制。原裁定就如何認定前
    案宣告之緩刑已難收預期效果，有執行刑罰之必要，經裁量
    後撤銷受刑人前案緩刑之宣告，業已詳敘所憑認定之理由，
    揆諸前揭說明，合於刑法第75條之1第1項第2款所定之目的
    性裁量，經核尚無違法或不當。至抗告意旨所述其悔悟之心
    、無故意犯罪、家人或工作因素等情，固值憐憫，惟仍無法
    解免前述受刑人確有撤銷緩刑執行刑罰之必要性，亦核與上
    開緩刑宣告應否撤銷之法律上判斷無涉，而係檢察官於執行
    時所應考量事項，尚不足為有利於受刑人之論據，其抗告意
    旨所述，為無理由，應予駁回。
據上論斷，應依刑事訴訟法第412條，裁定如主文。
中　　華　　民　　國　　111 　年　　2 　　月　　8 　　日
                  刑事第十七庭  審判長法　官  鄭水銓
                                      法　官  姜麗君
                                      法　官  沈君玲
以上正本證明與原本無異。
不得再抗告。
                                      書記官  曾彥碩
中　　華　　民　　國　　111 　年　　2 　　月　　8 　　日